臺灣桃園地方法院刑事判決
111年度審訴字第241號
公  訴  人  臺灣桃園地方檢察署檢察官 
被      告  涂錦民




上列被告因毒品危害防制條例案件，經檢察官提起公訴（111年
度偵字第5888號），被告於本院準備程序中就被訴事實為有罪之
陳述，經告以簡式審判之旨，並聽取意見後，本院合議庭裁定由
受命法官獨任進行簡式審判程序，判決如下：
    主  文
涂錦民持有第一級毒品純質淨重十公克以上，處有期徒刑壹年貳
月。扣案如附表所示之物沒收銷燬之。
    事  實
一、涂錦民明知海洛因係毒品危害防制條例第2條第2項第1款所
    定之第一級毒品，不得非法持有，竟基於持有第一級毒品海
    洛因純質淨重10公克以上之犯意，於民國110年8月23日上午
    7時許前之某時，在臺灣地區某不詳處所，以新臺幣（下同
    ）20萬元之代價，向真實姓名、年籍均不詳，綽號「鹽巴」
    之成年男子，購得如附表所示之第一級毒品海洛因後，並自
    斯時起持有之（查獲時持有之重量、純度、純質淨重均如附
    表一所示），嗣於110年8月24日下午1時30分許，為警持本
    院所核發之搜索票執行搜索，在涂錦民位於桃園市○○區○○○
    街000巷0號7樓住處內查獲，並扣得如附表所示之物，始悉
    上情（起訴書起訴涂錦民另於110年8月23日施用上開持有之
    第一級毒品海洛因犯行部分，由本院另為公訴不受理判決）
    。
二、案經桃園市政府警察局中壢分局報告臺灣桃園地方檢察署檢
    察官偵查起訴。
　　理  由
一、被告涂錦民所犯之罪，為死刑、無期徒刑、最輕本刑3年以
    上有期徒刑或高等法院管轄第一審案件以外之罪，而被告於
    本院程序中，就被訴事實為有罪之陳述，經本院告知簡式審
    判程序意旨，並聽取公訴人、被告之意見後，依刑事訴訟法
    第273條之1第1項之規定合議裁定由受命法官獨任進行簡式
    審判程序。
二、上揭事實，業據被告於警詢、偵查、本院準備程序及審理中
    均坦承不諱【見臺灣桃園地方檢察署110年度毒偵字第6670
    號卷（下稱毒偵字卷）第21-35頁、第137-140頁、本院審訴
    字卷第57-64頁】，並有桃園市政府警察局中壢分局搜索扣
    押筆錄、扣押物品目錄表、桃園市政府警察局中壢分局真實
    姓名與尿液、毒品編號對照表、法務部調查局濫用藥物實驗
    室110年9月30日調科壹字第11023011050號鑑定書在卷可考
    （見毒偵字卷第84之1-89頁、第93頁、第191頁、第221頁）
    ，此外，尚有扣案如附表所示之第一級毒品海洛因可資佐證
    。又如附表所示之碎塊狀檢品、米白色粉末檢品、白色粉末
    檢品，經送請法務部調查局濫用藥物實驗室鑑定後，確均呈
    第一級毒品海洛因成分等情（詳如附表所示），足認被告之
    任意性自白與事實相符，堪以採信。本案事證明確，被告上
    開犯行，洵堪認定，應依法論科。
三、論罪科刑：
（一）核被告所為，係犯毒品危害防制條例第11條第3項之持有
      第一級毒品純質淨重10公克以上罪。
（二）依照司法院釋字第775號解釋意旨及刑事訴訟法第161條第
      1項規定，被告構成累犯之事實及應加重其刑之事項，均
      應由檢察官主張並具體指出證明之方法後，經法院踐行調
      查、辯論程序，方得作為論以累犯及是否加重其刑之裁判
      基礎；至卷附之被告前案紀錄表，係司法機關相關人員依
      憑原始資料所輸入之前案紀錄，僅提供法官便於瞭解本案
      與他案是否構成同一性或單一性之關聯、被告有無在監在
      押情狀等情事之用，並非被告前案徒刑執行完畢之原始資
      料或其影本，若檢察官單純空泛提出被告前案紀錄表，尚
      難認就被告構成累犯事實已具體指出證明方法（最高法院
      110年度台上大字第5660號裁定意旨參照）。查本案準備
      程序時檢察官並未就被告構成累犯之事實及應加重其刑之
      事項具體指出證明之方法，就被告是否構成累犯及應否加
      重其刑等事項，遍查卷內僅有臺灣高等法院被告前案紀錄
      表，參諸上開裁定意旨，基於我國刑事審判程序採取改良
      式當事人進行主義之精神，以及刑事訴訟法第163條第2項
      規定法院應依職權調查之事項，依目的性限縮解釋，應以
      利益於被告之事項為限。準此，本院自無從僅憑卷附之臺
      灣高等法院被告前案紀錄表，逕依職權認定被告於本案構
      成累犯，併此敘明。
（三）按毒品危害防制條例第17條第1項規定：「犯第4條至第8
      條、第10條或第11條之罪，供出毒品來源，因而查獲其他
      正犯或共犯者，減輕或免除其刑。」所稱「供出毒品來源
      ，因而查獲其他正犯或共犯」，須被告翔實供出與其犯罪
      有關之本案毒品來源的具體事證，因而使警方或偵查犯罪
      機關知悉其他正犯或共犯，據以查獲其人、其犯行的結果
      ，二者兼備並有因果關係，始能獲上述減免其刑之寬典；
      又所謂查獲其人、其犯行者，須被告供述毒品來源之事證
      具體且有充分之說服力，方得獲邀上開減免其刑之寬典，
      以免因此一損人利己之誘因而無端嫁禍第三人。是被告供
      出毒品來源資訊與其所犯本案無關，或偵查犯罪機關認不
      具證據價值而無從確實查獲者，即與上開規定不符，無其
      適用之餘地（最高法院107年度台上字第4280號判決意旨
      參考）。經查，被告雖於警詢、偵訊時供稱其所持有之第
      一級毒品係由嚴德宗所提供，惟經公訴檢察官當庭覆以：
      業與偵查股檢察官確認，曾傳喚嚴德宗，但其未到案，後
      續無其他事證繼續追查，並無因被告供述而查獲上游等情
      ，有本院準備程序筆錄在卷可參（見本院審訴字卷第59頁
      ），是本案並未因被告供述而查獲其他正犯或共犯，自無
      從依毒品危害防制條例第17條第1項規定減輕其刑，附此
      敘明。
（四）爰以行為人之責任為基礎，審酌被告於99至106年間有因
      施用毒品案件，經法院論罪科刑及執行完畢紀錄，有臺灣
      高等法院被告前案紀錄表1份在卷可參，又被告明知海洛
      因係禁止持有之毒品，竟仍購入而持有之，所為非是，被
      告購入海洛因並持有之行為，非但戕害個人之身心健康，
      復對社會治安造成潛在之危險，顯見其漠視法令，所為實
      不足取，惟念其犯後坦承犯行，態度良好，兼衡其素行、
      犯罪之動機、手段、所生之危害及其於本院審理中所自述
      之家庭、經濟生活等一切情狀（見本院審訴字卷第64頁）
      ，量處如主文所示之刑，以示懲儆。
四、沒收：
    按查獲之第一、二級毒品及專供製造或施用第一、二級毒品
    之器具，不問屬於犯罪行為人與否，均沒收銷燬之，毒品危
    害防制條例第18條第1項前段定有明文。經查，扣案如附表
    所示之物，經檢出第一級毒品海洛因成分，此有如附表備註
    欄所示之毒品鑑定書附卷可憑，揆諸前開說明，上開扣案物
    不問屬於被告與否，均應依毒品危害防制條例第18條第1項
    前段規定，諭知沒收銷燬。又直接用以盛裝上開毒品之包裝
    袋共5個，其上必含有微量毒品而無法析離，應與毒品視為
    一體，同依前揭規定宣告沒收銷燬。至鑑驗用罄部分，因已
    滅失而不存在，爰不另為沒收銷燬之諭知。
據上論斷，應依刑事訴訟法第273 條之1 第1 項、第299 條第1
項前段，判決如主文。
本案經檢察官李亞蓓提起公訴，檢察官賴瀅羽到庭執行職務。
中　　華　　民　　國　　111 　年　　6 　　月　　24　　日
                  刑事審查庭  法  官  陳俐文
以上正本證明與原本無異。
如不服本判決應於收受判決後20日內向本院提出上訴書狀，並應
敘述具體理由。其未敘述上訴理由者，應於上訴期間屆滿後20日
內向本院補提理由書(均須按他造當事人之人數附繕本)「切勿逕
送上級法院」。 
　　　　　　　　　　　　　　　書記官　陳俐蓉
中　　華　　民　　國　　111 　年　　6 　　月　　27　　日
毒品危害防制條例第11條
持有第一級毒品者，處3年以下有期徒刑、拘役或新臺幣30萬元
以下罰金。
持有第二級毒品者，處2年以下有期徒刑、拘役或新臺幣20萬元
以下罰金。
持有第一級毒品純質淨重十公克以上者，處1年以上7年以下有期
徒刑，得併科新臺幣1百萬元以下罰金。
持有第二級毒品純質淨重二十公克以上者，處6月以上5年以下有
期徒刑，得併科新臺幣70萬元以下罰金。
持有第三級毒品純質淨重五公克以上者，處2年以下有期徒刑，
得併科新臺幣20萬元以下罰金。
持有第四級毒品純質淨重五公克以上者，處1年以下有期徒刑，
得併科新臺幣10萬元以下罰金。
持有專供製造或施用第一級、第二級毒品之器具者，處1年以下
有期徒刑、拘役或新臺幣10萬元以下罰金。
附表：
編號 物品名稱 數量 鑑定結果   備            註 1 碎塊狀檢品 2包 經檢驗均含第一級毒品海洛因成分，合計淨重12.47公克，驗餘淨重12.44公克，空包裝總重0.65公克，純度86.95%，純質淨重10.84公克。 1.桃園市政府警察局中壢分局搜索扣押筆錄、扣押物品目錄表（見毒偵字卷第84-89頁）。 2.法務部調查局濫用藥物實驗室110年9月30日調科壹字第11023011050號鑑定書（見毒偵字卷第221頁）。 2 米白色粉末檢品 2包 經檢驗均含第一級毒品海洛因成分，合計淨重1.3公克，驗餘淨重1.29公克，空包裝總重0.64公克，純度51.60%，純質淨重0.67公克。  3 白色粉末 1包 經檢驗含第一級毒品海洛因成分，淨重0.96公克（驗餘淨重0.92公克，空包裝總重0.44公克）